【裁判字號】    98,易,3328
【裁判日期】    981215
【裁判案由】    詐欺
【裁判全文】
臺灣臺中地方法院刑事判決              98年度易字第3328號
公  訴  人  臺灣臺中地方法院檢察署檢察官
被      告  己○○
上列被告因詐欺案件，經檢察官提起公訴（98年度偵字第20322
號），本院判決如下：
    主  文
己○○被訴提供陳曉珍帳戶幫助詐欺取財部分無罪；其餘被訴部
分公訴不受理。
    理  由
壹、無罪部分
一、公訴意旨係以：被告基於幫助詐欺取財之犯意，於民國97年
    間，透過甲○○以貸款為由，取得陳曉珍之永豐商業銀行（
    下稱永豐商銀）臺中分行帳號：00000000000000000 號及合
    作金庫商業銀行（下稱合庫商銀）衛道分行帳號：00000000
    00000000號等帳戶之存摺、金融卡及密碼，旋即以新臺幣（
    下同）1 萬2000元、1 萬6000元不等之價格，賣給李仁峰，
    嗣李仁峰與其具有詐欺取財犯意聯絡之人，共同意圖為自己
    不法之所有，先於97年9 月30日，撥打電話予丙○○，佯稱
    丙○○因參加活動而中獎，要求丙○○繳納保證金，使丙○
    ○陷於錯誤，而匯款6 萬元入陳曉珍上開永豐商銀帳戶；復
    於97年10月1 日前之某日，在雅虎奇摩拍賣網站刊登販售王
    品牛排卷4 張之不實訊息，使丁○○陷於錯誤，而於97年10
    月2 日匯款4000元入陳曉珍上開合庫商銀帳戶，而認被告此
    部分行為亦涉犯刑法第30條第1 項、第339 條第1 項之幫助
    詐欺取財罪嫌。
二、按犯罪事實應依證據認定之，無證據不得認定犯罪事實；不
    能證明被告犯罪者，應諭知無罪之判決，刑事訴訟法第154
    條第2 項、第301 條第1 項分別定有明文。又刑事訴訟法第
    161 條已於91年2 月8 日修正公布，該條第1 項規定：檢察
    官就被告犯罪事實，應負舉證責任，並指出證明之方法。因
    此，檢察官對於起訴之犯罪事實，應負提出證據及說服之實
    質舉證責任。倘檢察官所提出之證據，不足為被告有罪之積
    極證明，或所指出證明之方法，無從說服法院以形成被告有
    罪之心證，基於無罪推定之原則，自應為被告無罪判決之諭
    知，最高法院著有92年台上字第128 號判例可資參照。另證
    人係指在他人之訴訟案件中，陳述自己所見所聞具體事實之
    人，為證據之一種，單一證人之供述證據，必須以補強證據
    證明其確與事實相符（最高法院95年度台上字第4219號判決
    意旨參照）；交互詰問制度設計之主要目的，在於辨明證人
    供述證據之真偽，以期發見實體真實。從而，經交互詰問後
    ，於綜核證人歷次陳述之內容時，自應著重於證人對於待證
    事實主要內容之先後陳述有無重大歧異，藉此以判斷其證詞
    之證明力高低（最高法院96年度台上字第636 號判決意旨參
    照）。據此，倘單一證人陳述之內容存有反覆不一、前後矛
    盾之瑕疵，憑信性已薄弱，若又欠缺補強證據以資佐證，即
    無從採為認定被告有罪之依據。
三、本件檢察官認被告涉犯前揭幫助詐欺取財罪嫌，無非係以證
    人甲○○、陳曉珍、丙○○、丁○○之證述及陳曉珍上開帳
    戶資金往來明細表等為其論據。訊之被告堅決否認有此部分
    幫助詐欺取財犯行，辯稱：甲○○並沒有將陳曉珍的永豐商
    銀及合庫商銀帳戶資料交給我等語。
四、經查：
  (一)依證人即被害人丙○○、丁○○之證詞及陳曉珍上開帳戶資
    金往來明細表，只能認定其2 人有分別於97年9 月30日因受
    騙而匯款6 萬元入陳曉珍永豐商銀臺中分行帳戶、97年10月
    1 日因受騙而匯款4000元入陳曉珍合庫商銀衛道分行帳戶等
    事實，無從證明上開2 個陳曉珍帳戶，係被告提供予詐欺集
    團使用作為匯款專戶使用。又依證人陳曉珍於97年10月8 日
    警詢時所述：我將永豐銀行帳戶存摺、提款卡借給自稱「許
    育成」之男子（見臺中市警察局第1 分局中分一刑字第0970
    032238號卷第1 頁），及其於97年10月8 日、98年3 月11日
    偵訊中所述：我於97年9 月上旬，在柳川西路4 段1 號住處
    ，把我的合作金庫等5 、6 個帳戶存摺、金融卡及密碼交給
    甲○○，因為我要跟他借錢，他就跟我要我的存款簿、金融
    卡，說要存錢進去，以金融卡領出來，看交易是否有成功，
    甲○○當初自稱「許育成」，後來我看他證件，才知道他叫
    甲○○等語（見臺灣臺中地方法院檢察署97年度偵字第2408
    5 號卷第5 頁正反面、第55頁），可見陳曉珍係將其永豐商
    銀臺中分行、合庫商銀衛道分行帳戶之存摺、金融卡及密碼
    交給甲○○，而非交給被告。
  (二)本件檢察官認陳曉珍上開2 個帳戶係由被告提供給李仁峰所
    屬詐欺集團使用，係以證人甲○○之單一指證為其依據，而
    依甲○○所述，其總計交付陳曉珍之永豐商銀臺中分行及合
    庫商銀衛道分行、徐美鳳之合庫商銀太平分行、張美慧之臺
    灣中小企業銀行（下稱臺灣中小企銀）烏日分行、張天寶之
    兆豐國際商業銀行（下稱兆豐商銀）太平分行等5 個帳戶資
    料給己○○（詳下述）。惟甲○○於其被訴幫助詐欺取財案
    件（臺灣高等法院臺中分院98年度上易字第651 號）偵訊中
    係稱：徐美鳳及張美慧帳戶之存摺、提款卡，是我看報紙說
    可以辦貸款，就將這些東西交給一個叫李仁峰（偵訊筆錄誤
    載為李仁豐）的人（見臺灣臺中地方法院檢察署97年度偵緝
    字第2705號卷第21頁），其於檢察官起訴後第一審準備程序
    中亦稱：「當時我是要辦理貸款，所以才將帳戶交給一位李
    仁峰（準備程序筆錄誤載為李仁豐）的人，我要認罪，我是
    在97年6 月初時在台中市○○路將帳戶交給對方，當時對方
    說要辦理貸款」（見本院98年度易字第357 號卷第26頁），
    迄至第二審審理時始翻異前供，改稱：徐美鳳、張美慧的存
    摺，我是於97年3 、4 月的時候拿去給己○○（見臺灣高等
    法院臺中分院98年度上易字第651 號卷第47頁）等情，業據
    證人甲○○於本案本院審理時證述無訛（見本院卷第112 頁
    反面），是甲○○於自己被訴幫助詐欺取財案件中，對於徐
    美鳳、張美慧之帳戶資料究竟交給何人，前後所述已有不一
    。又證人甲○○於本案98年6 月15日偵訊中固稱：陳曉珍的
    2 本帳戶資料我於97年9 月間取得後，隔2 週左右，在臺中
    市市○路的卡拉OK交給己○○，因為己○○說要幫我辦貸款
    ，徐美鳳、張美慧、張天寶之帳戶資料，是我於97年6 月間
    ，在卡拉OK店內交給己○○（見臺灣臺中地方法院檢察署98
    年度他字第2559號卷第8 頁），惟關於交付徐美鳳、張美慧
    帳戶資料之時間，與其於前述臺灣高等法院臺中分院98年度
    上易字第651 號案件審理時所述亦不相符。再者，證人甲○
    ○於本案98年8 月18日偵訊中以證人身分到庭，於被告尚未
    入庭前，對於檢察官所訊問「這2 本（陳曉珍的）存摺、金
    融卡、密碼，你交給己○○」，明確回答「是」、「確定」
    、「他說有缺用」、「在卡拉OK己○○的店內（交給他）」
    （見同上他字卷第47頁），嗣被告經提解入庭，甲○○與被
    告同庭在場時，忽然改口稱「陳曉珍的簿子是拿回來，沒有
    用又交還給陳曉珍」、「我那時沒有交給己○○」（見同上
    他字卷49頁），待被告訊問完畢還押後檢察官補訊時，又再
    改稱：那些存摺是交給己○○沒錯（見同上他字卷第51頁）
    ，甲○○於同日偵查中所為之證詞反覆不一，且於被告在場
    時係為對被告有利之陳述，待被告離庭後始指證對被告不利
    之事項，使被告無從行使對質詰問權，其證言之真實性顯有
    可疑。
  (三)尤有甚者，甲○○於本院98年11月24日審理時以證人身分到
    庭，針對交付上開帳戶資料給被告之原因，其於檢察官反詰
    問時先稱：李仁峰告訴我可以用別人的帳戶辦理我父親的農
    貸，陳曉珍等5 本帳戶存摺、提款卡是我收購來，那時沒有
    地方住，先寄放在己○○那邊；隨又改稱：交給己○○是要
    請他把存摺還給陳曉珍等人；其後於被告覆主詰問時再改口
    稱：交給己○○是要他轉交給李仁峰詐欺集團使用；嗣於本
    院訊問時復改稱：己○○告訴我可以幫我辦貸款，所以交付
    這5 本存摺、提款卡給己○○，證詞一再變更。且對於己○
    ○是否曾對其說過有缺用帳戶及其於偵查中到底有無說過己
    ○○有缺用之事，一下承認，一下否認，說詞反覆。另關於
    交付存摺、提款卡之時地，於檢察官反詰問時係稱：陳曉珍
    的2 本是在陳曉珍民權路家中交給被告，另外徐美鳳、張美
    慧、張天寶3 本是在民權路臺中市○○○○○路邊交給己○
    ○，偵查中說在卡拉OK店交付是記錯了；然於本院訊問時先
    是改稱：上開5 本存摺、提款卡是同一次交給己○○，地點
    是在民權路永豐銀行的對面，我剛才記錯了；隨後又改稱：
    這5 本存摺、提款卡是在卡拉OK店交給己○○；經本院質問
    其剛才不是說交付地點在民權路永豐銀行旁邊，旋即改稱：
    是在民權路永豐銀行交付存摺、提款卡給己○○，我是分2
    次交付；然稍後復再改口稱：是在卡拉OK店交付5 本存摺、
    提款卡給己○○（見本院卷第119 頁起）。觀諸甲○○歷次
    之陳述，對於待證事實主要內容，即其於何時、何地交付陳
    曉珍上開帳戶存摺、提款卡予被告及交付之原因，先後陳述
    顯有重大歧異，其證詞之證明力甚低。而經本院訊問甲○○
    為何證詞反覆不一，其回答曾因車禍腦部受傷，記憶力及說
    話能力不好，證人甲○○之證言既有前述反覆不一、前後矛
    盾之重大瑕疵，憑信性已薄弱，復欠缺補強證據以資佐證，
    自無從據為被告有罪之確信。
五、綜上所述，本件依檢察官提出之證據及其指出之證明方法，
    尚不足證明被告有提供陳曉珍上開帳戶幫助詐欺集團實行詐
    欺取財犯罪之事實。此外，本院復查無其他任何積極證據，
    足以證明被告有公訴人此部分所指犯行，即屬不能證明被告
    犯罪，依法應諭知被告無罪之判決。
貳、不受理部分
一、公訴意旨又以：被告己○○基於幫助詐欺取財之犯意，於97
    年間，透過甲○○以借用為由，取得徐美鳳之合庫商銀太平
    分行帳號：0000000000000 號，及徐美鳳之子女張美慧之臺
    灣中小企銀烏日分行帳號：00000000000 號、張天寶之兆豐
    商銀太平分行帳號：0000000000 0號等帳戶之存摺、金融卡
    （含密碼），旋即以1 萬2000元、1 萬6000元不等之價格，
    賣給李仁峰，嗣李仁峰與其具有詐欺取財犯意聯絡之人，共
    同意圖為自己不法之所有，分別為下列行為：
  (一)於97年6 月18日，撥打電話予乙○○，謊稱是臺灣臺北地方
    法院檢察署書記官，佯稱：乙○○之銀行帳戶遭冒用，必須
    將帳戶內存款轉入指定帳戶云云，使乙○○陷於錯誤，而於
    同日匯款48萬元入上開張美慧帳戶。
  (二)以假中獎真詐財之方式，詐騙庚○○，使庚○○陷於錯誤，
    而於97年6月9日匯款30萬元入上開徐美鳳帳戶。
  (三)於97年6 月20日，撥打電話予戊○○，謊稱是臺灣臺北地方
    法院檢察署書記官，佯稱：戊○○之銀行帳戶遭他人冒用，
    必須將帳戶內存款轉入指定帳戶云云，使戊○○陷於錯誤，
    而於同日匯款20萬元入上開張天寶帳戶。
二、按已經提起公訴之案件，在同一法院重行起訴者，應諭知不
    受理之判決，刑事訴訟法第303 條第2 款定有明文。該條即
    所謂一事不再理原則，關於實質上一罪或裁判上一罪，均有
    其適用，刑法所定之想像競合犯或修正前之連續犯均係裁判
    上之一罪，其一部分犯罪事實已經提起公訴者，其效力當然
    及於全部，如檢察官復將其他部分重行起訴，應諭知公訴不
    受理之判決（最高法院96年度台上字第4611號判決意旨參照
    ）。
三、經查：本件被告所涉提供徐美鳳及其子女張美慧、張天寶等
    人之帳戶幫助詐欺取財罪嫌，經檢察官起訴於98年10月2 日
    繫屬本院，有本院收案人員戳章在卷可憑。惟被告提供上開
    徐美鳳帳戶幫助李仁峰等人所屬詐欺集團向被害人庚○○詐
    得30萬元之事實，業經臺灣臺中地方法院檢察署檢察官以98
    年度偵字第8798、10872 號提起公訴，並於98年5 月26日繫
    屬於本院，嗣經本院於98年9 月7 日以98年度訴字第1868號
    認定該部分犯罪成立，判處有期徒刑4 月，現由臺灣高等法
    院臺中分院以98年度上訴第2428號審理中等情，有前述起訴
    書、刑事判決及臺灣高等法院被告前案紀錄表各1 份附卷可
    參。雖本件起訴書並未記載被告係一次將上開徐美鳳及其子
    女張美慧、張天寶之帳戶資料交付李仁峰或分次交付，且被
    告否認有提供徐美鳳等3 人帳戶資料之事實，無從經由被告
    供述得知上情，然參以前揭被害人乙○○、庚○○、戊○○
    受騙匯款時間均集中在97年6 月間，時間相隔甚近，且依證
    人甲○○於本案本院審理時及其被訴幫助詐欺取財案件（臺
    灣高等法院臺中分院98年度上易字第651 號）第二審審理中
    所述：張天寶的帳戶存摺與徐美鳳、張美慧之帳戶存摺是同
    一時間交出去的等語（見本院卷第110 、112 頁、臺灣高等
    法院臺中分院98年度上易字第651 號卷第47頁），倘被告有
    交付上開徐美鳳及其子女張美慧、張天寶之帳戶資料予李仁
    峰所屬詐欺集團使用之事實，應係以一行為同時為之，而屬
    想像競合犯。本案被告被訴提供徐美鳳等3 人帳戶資料之幫
    助詐欺取財罪嫌，既與上述經臺灣臺中地方法院檢察署檢察
    官以98年度偵字第8798、10872 號起訴所涉之幫助詐欺取財
    罪嫌間具有想像競合犯之裁判上一罪關係，而為前案起訴效
    力所及，且前案已先行繫屬於本院，檢察官就該部分向本院
    重行起訴，依照前揭說明，即有未合，爰諭知公訴不受理之
    判決。
據上論斷，應依刑事訴訟法第301 條第1 項、第303 條第2 款，
判決如主文。
中    華    民    國    98    年    12    月    15    日
                  刑事第十一庭  審判長法  官  李雅俐
                                      法  官  蔡美華
                                      法  官  羅智文
上正本證明與原本無異。
如不服本判決，應於送達後10日內向本院提出上訴狀（須附繕本
），上訴於臺灣高等法院臺中分院。
                                      書記官  鄭淑英
中    華    民    國    98    年    12    月    15    日


司法院資訊處製作；財團法人民間司法改革基金會備份。
